臺灣桃園地方法院刑事判決
110年度金訴字第111號
公  訴  人  臺灣桃園地方檢察署檢察官 
被      告  李如意




上列被告因違反洗錢防制法等案件，經檢察官提起公訴（110年
度偵緝字第626號），本院判決如下：
    主  文
李如意無罪。
    理  由
一、公訴意旨略以：被告李如意明知金融機構存摺帳戶為個人信
    用之表徵，且任何人均可自行到金融機構申請開立存款帳戶
    而無特別之窒礙，並可預見將自己所有之帳戶金融卡及提款
    密碼等金融帳戶資料提供他人時，極可能供詐欺集團作為人
    頭帳戶，用以匯入詐欺贓款後，再利用語音轉帳或以存摺、
    金融卡提領方式，將詐欺犯罪所得之贓款領出，使檢、警、
    憲、調人員與被害人均難以追查該詐欺罪所得財物，而掩飾
    詐欺集團所犯詐欺罪犯罪所得之去向，竟仍不違背其本意，
    基於縱所提供之帳戶被作為掩飾詐欺取財罪不法犯罪所得去
    向及幫助詐欺取財之犯意，於民國109年5月27日前之不詳時
    間，依照詐欺集團成員之指示，將所申請之中國信託商業銀
    行帳號000-000000000000號帳戶(下稱中信帳戶)之存摺、提
    款卡及密碼，交付予詐欺集團使用。嗣詐欺集團成員取得前
    開帳戶之存摺、提款卡及密碼後，即共同意圖為自己不法之
    所有，基於詐欺取財之犯意聯絡，於109年5月27日前某時，
    由詐欺集團不詳成員以佯裝為網路交友並向告訴人莊家豪借
    款之方式行騙，致莊家豪陷於錯誤，於同日17時9分許匯款
    新臺幣(下同)4千元至中信帳戶，嗣因莊家豪察覺有異而報
    警處理，始循線查悉上情。因認其涉犯洗錢防制法第14條第
    1項之洗錢罪嫌、刑法第30條第1項前段、刑法第339條第1項
    之幫助詐欺罪嫌。
二、犯罪事實應依證據認定，無證據不得認定犯罪事實；不能證
    明被告犯罪者，應諭知無罪之判決，刑事訴訟法第154條第2
    項、第301條第1項分別定有明文。如檢察官所舉證據無法使
    法院形成被告有罪之確信，法院即應落實無罪推定原則，諭
    知被告無罪（最高法院92年台上字第128號判例、101年度 
    台上字第2966號判決意旨參照）。又刑法第339條第1項之詐
    欺取財罪，須行為人主觀上自始有為自己或第三人不法所有
    之意圖，客觀上並有施行詐術，使人陷於錯誤，因此取得財
    產上不法之財物為其構成要件；若行為人主觀上並無不法所
    有意圖，或客觀上並無施用詐術，亦不致使人陷於錯誤，則
    不得遽以該罪相繩。
三、公訴人之論據及被告答辯意旨：
　　㈠公訴意旨認被告涉犯洗錢、幫助詐欺之罪嫌，無非以被告
      之偵查中供述、莊家豪於警詢時之指訴、莊家豪匯款之交
      易明細、受理詐騙帳戶通報警示表、中信帳戶交易明細，
      為其主要論據。
　　㈡訊據被告李如意否認有何洗錢、幫助詐欺犯行，辯稱：我
      沒有提供中信帳戶給任何人，我跟莊家豪是透過網路遊戲
      認識多年。是我本人跟莊家豪借4千元，莊家豪就匯款借
      我，我有打算要還，但因為我父親在做化療，還要請看護
      ，費用蠻高，我想還錢給莊家豪時，看護又要用錢，加上
      疫情關係，我工作不穩定，所以我沒辦法馬上還錢給莊家
      豪。莊家豪又找我朋友講我借錢沒還，態度不好，我後來
      就乾脆逃避。我一開始就沒有要騙莊家豪，我只是沒還錢
      而已。
四、本院之判斷：
　　㈠在莊家豪與暱稱為「That Girl(愛心符號)」之被告於通訊
      軟體LINE上之對話紀錄中，被告於109年5月27日向莊家豪
      表明：「可不可以借我4000，禮拜日給你，我身上現金不
      夠繳東西」、「嗯...我回到家時管理員跟我說電費要被
      切了」，莊家豪回稱：「好啦那妳帳號給我我下班再匯給
      妳」，被告回以兩個愛心符號，莊家豪即於同日17時9分
      匯款4千元至被告之中信帳戶；被告於臉書之暱稱為「舒
      語晴」之情節，有刑案現場照片所示之LINE對話紀錄截圖
      (下稱較簡略對話紀錄，偵卷第53頁)、臺灣中小企業銀行
      自動提款機交易明細、莊家豪之臺灣企銀存摺封面暨內頁
      影本、中信帳戶之交易明細(偵字卷第27頁)在卷可考，並
      為被告所是認，首堪認定。
　　㈡莊家豪於本院111年3月22日審判程序具結證稱：我跟被告
      透過線上遊戲認識約6年，我跟被告有加微信跟LINE，但
      沒見過面也不知道被告真實姓名，被告也沒跟我提過自己
      的相關事情。我是直到提告，才知道被告的真實身分。有
      天被告說家裡有人生病甚麼的，就是家裡有事，跟我借4
      千元，我就借被告4千元，這是被告第一次跟我借錢。被
      告當下好像很快會還錢，但後來一直拖延，都沒還我錢，
      就是被告在LINE上於109年6月間會讀取訊息(即已讀)，但
      沒有回覆我，之後被告在同年6月29日要我傳帳號給被告
      ，我傳我帳戶封面給被告後，被告於同年7月1日傳訊息說
      週四轉給我，但被告之後消失，沒回訊息，也一直沒讀訊
      息。因我一直沒聯絡上，我才認為被騙。我是有去找被告
      朋友講說要怎麼聯絡上被告等語。再參酌莊家豪於偵查中
      所提之較簡略對話紀錄中，被告於109年5至6月間陸續傳
      送給莊家豪之：「我禮拜日就可以給你了」、「好等忙完
      轉」、「週三轉給你可以嗎」等訊息，及莊家豪回稱：「
      好哦」，被告又表示：「等我一下哦」，莊家豪回稱：「
      嗯妳今天會匯嗎」之訊息，之後被告就未積極回應，似見
      被告自始有不想還莊家豪錢之意。
　　㈢然查，莊家豪於上開審判程序作證時，有當庭提出手機供
      本院檢視該手機內所存留之莊家豪與被告間較完整之LINE
      對話紀錄，並經莊家豪同意拍照，附於本院卷第87至170
      頁(下稱較完整對話紀錄，被告當庭對此對話紀錄內容表
      示沒有意見)。細察後可知：
　　　⒈依較完整對話紀錄，莊家豪與被告之對話，其實屬長期
        、友好，從被告洗澡、水電費、被告身材照片、莊家豪
        想學泰拳、被告去哪玩、晚睡、高雄天氣很熱等事都可
        以聊，甚至在聊到打漆彈會痛之主題時，當被告提及「
        難不成要光溜溜的玩」，莊家豪即回稱：「妳如館敢的
        話也是可以啦」、「COSPLAY起來」、「哈哈」，嗣莊
        家豪傳送胖瘦不等之數名不詳女性只穿比基尼之組合圖
        照片給被告，之後莊家豪問被告：「短髮?」、「我看
        我看(愛心符號)」，被告即傳送被告臉部正面照片，莊
        家豪回以：「可以哦(笑臉符號)」、「髮色蠻好看的」
        ，足認被告與莊家豪雖未曾實際見面，但彼此已屬熟稔
        ，莊家豪在得見被告正面照片後，還稱讚被告，2人為
        網路交友之事實明確。故起訴意旨認被告或詐欺集團對
        莊家豪所為乃佯裝交友，尚有誤會，且莊家豪所言關於
        被告沒跟他講過被告自己相關事情之上開證詞，亦有疑
        問。而被告之後透過LINE向莊家豪借4千元，莊家豪基
        於玩相同遊戲、對話已久之信賴、所證稱自己認為4千
        元也不是很多錢、被告要騙早就騙了(本院卷第68頁、
        第72頁)等情由，予以應允，於同日如數匯款給被告，2
        人屬借貸關係之意思表示一致，尤無異常，此亦與一般
        詐欺集團初次接觸被害人，立即佯以借錢等詞行騙、進
        而以帳戶洗錢之情況不同。況莊家豪已於本院表示：我
        當時以為是網路詐騙才報警，但現在知道確實是被告本
        人跟我借4千元(本院卷第32頁)，更可見莊家豪是在不
        知被告真名、情況尚不明朗時報警提告，但在知悉全貌
        後，已自己表明本件就只是被告本人向他借款之關係。
　　　⒉綜酌上情可知，被告與莊家豪確屬多年網路交友之關係
        ，而其對莊家豪所概略表示家中有事之情況(家人生病
        、不夠錢繳電費)，亦非虛構，是其據此跟莊家豪借款
        ，於客觀上難認屬詐術之施用，或有何自始於主觀上要
        詐欺莊家豪之不法意圖。莊家豪於知悉其所坦告家中有
        事等訊息後，仍決意借出款項，亦應無陷於錯誤可言。
        之後，其因父親化療之醫療與看護費用龐大，又受疫情
        影響，轉陷無力償債之窘境，又因莊家豪找到其朋友追
        問此筆債務(關於莊家豪找其朋友追問之事，其所供與
        莊家豪之證述一致，有如上述)，其一時不知如何處理
        ，乾脆消失而未依LINE對話上所提及之期限還款，固有
        不當，但仍難以此等事後無力依約給付之債務不履行情
        事，反推其一開始就要詐欺莊家豪。況在本院審理期間
        ，其已與莊家豪達成和解，並分次履行完畢，有本院11
        0年10月4日準備程序筆錄、和解筆錄、本院上開審判程
        序筆錄在卷可稽，其和解賠償之金額還高於4千元，更
        可見其於資力回復後，就會還款，尚無詐取該4千元之
        意。
　　㈣綜上所述，本件應只是被告向莊家豪借4千元，之後因故轉
      為無力還款之單純民事借貸糾葛。至於卷內關於莊家豪提
      告之受理詐騙帳戶通報警示表、內政部警政署反詐騙諮詢
      專線紀錄表、派出所受理詐騙帳戶通報警示簡便格式、報
      案三聯單、受理各類案件紀錄表、金融機構聯防機制通報
      單，性質上僅為警方、金融機構依莊家豪當時單方指訴及
      客觀金流所製作之疑似詐騙案件文書，並不足以證明被告
      有何起訴意旨所指之犯行或詐欺取財之行為。而經本院審
      理，既已釐清本件僅屬被告與莊家豪間之糾葛，卷內又無
      任何事證證明，本件有詐欺集團存在、被告有藉由提供中
      信帳戶給該集團而為幫助詐欺、該集團有對莊家豪施用詐
      術、致莊家豪陷於錯誤而匯款至中信帳戶、被告或該集團
      有以中信帳戶洗錢之情事，斷然無法對被告作如起訴意旨
      之不利認定。
五、綜上，依檢察官所舉各項證據方法及卷存事證，不足使本院
    形成被告有為上開犯行之有罪確信，自應為無罪判決之諭知
    。
據上論斷，應依刑事訴訟法第301條第1項，判決如主文。
本案經檢察官施韋銘提起公訴，檢察官洪鈺勛到庭執行職務。
中　　華　　民　　國　　111 　年　　4 　　月　　20　　日
            刑事第十庭審判長法　官　林大鈞
　　　　　　　　　          法  官  陳愷璘
　　　　　　　　　          法  官  徐漢堂
以上正本證明與原本無異。
如不服本判決應於收受判決後20日內向本院提出上訴書狀，並應
敘述具體理由。其未敘述上訴理由者，應於上訴期間屆滿後20日
內向本院補提理由書(均須按他造當事人之人數附繕本)「切勿逕
送上級法院」。告訴人或被害人如對本判決不服者，應具備理由
請求檢察官上訴，其上訴期間之計算係以檢察官收受判決正本之
日期為準。 
　　　　　　　　　　　　　　書記官　侯儀偵　　　　　　
中　　華　　民　　國　　111 　年　　4 　　月　　21　　日